【裁判字號】    97,訴,2311
【裁判日期】    971030
【裁判案由】    協同辦理抵押權塗銷登記
【裁判全文】
臺灣臺中地方法院民事判決  97年度訴字第2311號
原      告  甲○○
被      告  大銓電線電纜股份有限公司
                        之3
法定代理人  乙○○
上列當事人間請求協同辦理抵押權塗銷登記事件，經本院於民國
97年10月9日言詞辯論終結，判決如下：
    主    文
被告應將坐落台中市○○區○○段第0000-0000地號土
地，面積八十三平方公尺，權利範圍全部，及其上二七五建號建
物，於民國七十七年以普字第００一六九九號收件，民國七十七
年一月二十六日登記，擔保之債權金額新台幣捌拾萬元之最高限
額抵押權登記予以塗銷。
訴訟費用新台幣捌仟柒佰元由被告負擔。
原告假執行之聲請駁回。
    事實及理由
甲、程序方面：
    按解散之公司，除因合併、分割或破產而解散者外，應行清
    算；解散之公司，於清算範圍內，視為尚未解散；公司之清
    算，以董事為清算人，但本法或章程另有規定或股東會決議
    ，另選清算人時，不在此限；又公司之清算人在執行職務範
    圍內，亦為公司負責人。公司法第24條、第25條、第322條
    及第8條第2項分別定有明文。查本件被告於民國96年4月4日
    經台北市政府函廢止登記在案，董事會已不存在，亦未向法
    院呈報清算人或清算完結，此有台北市96年4月4日府建商字
    第09637623300號函、公司變更登記表及台灣台北地方法院
    函各1份在卷可稽，揆諸前揭規定，由被告之負責人即乙○
    ○為法定代理人，合先敘明。
乙、實體方面：
一、原告起訴主張：原告所有坐落台中市○○區○○段第0000-0
    000地號土地，面積83平方公尺，權利範圍全部，及其上275
    建號建物（下稱系爭不動產），所登記之最高限額抵押權所
    擔保之債權存續期間為77年1月18日起至87年1月17日止，惟
    至該抵押權存續期間屆滿，兩造間並未發生任何債務，基於
    抵押權從屬性原則，應許抵押人即原告請求塗銷系爭抵押權
    之設定。然被告迄今未配合原告辦理塗銷系爭抵押權登記，
    為此，爰依民法第767條之規定，本於所有權人之物上請求
    權，請求被告塗銷系爭抵押權登記等語。並聲明：(1)被告應
    將系爭土地於77年以普字第001699號收件，登記日期77年1
    月26日擔保之債權金額為80萬元之本金最高限額抵押權登記
    予以塗銷。(2)願供擔保請准宣告假執行。
二、被告則以：對原告之主張表示無意見。
三、本院判斷：
（一）原告主張之事實，業據其提出土地及建物登記第二類謄本
      1份為證，並為被告所不爭執，堪信原告之主張為真實。
（二）按最高限額抵押契約定有存續期間者，其原擔保之存續期
      間內所可發生之債權，已確定不存在，依抵押權之從屬性
      ，應許抵押人請求塗銷抵押權設定登記。本件系爭最高限
      額抵押契約已屆存續期間，兩造間並無債權債務關係存在
      ，其原擔保之存續期間內所可能發生之債權，已確定不存
      在，依抵押權之從屬性，本件系爭最高限額抵押權應歸於
      消滅。本件抵押權既已消滅，則原告依據民法第767條物
      上請求權之規定，訴請被告就系爭不動產於77年1月26日
      所為登記字號普字第001699號登記之本金最高限額80萬元
      之抵押權登記予以塗銷，為有理由，應予准許。
（三）另關於原告陳明願供擔保以代釋明請求宣告假執行部分，
      因本件原告勝訴部分，係命被告為不動產抵押權塗銷登記
      之判決，為意思表示之給付判決，依強制執行法第130條
      第1項之規定，於判決確定時視為被告已為意思表示，核
      其性質係屬不適於強制執行，不得為假執行之宣告，是以
      ，原告所為假執行之聲請，不應准許，應予駁回。
四、訟費用負擔之依據：民事訴訟法第78條。
中    華    民    國    97    年    10    月    30    日
                  民事第三庭    法  官  謝慧敏
正本係照原本作成。
如對本判決上訴，須於判決送達後20日內向本院提出上訴狀。
中    華    民    國    97    年    10    月    30    日
                                書記官  王志


司法院資訊處製作；財團法人民間司法改革基金會備份。
